【裁判字號】    90,苗勞簡,6
【裁判日期】    901205
【裁判案由】    給付勞務報酬
【裁判全文】
臺灣苗栗地方法院民事簡易判決  九十年度苗勞簡字第六號
    原      告  丁○○
    訴訟代理人  丙○○
    被      告  銀城紙業股份有限公司
    法定代理人  甲○○
    訴訟代理人  乙○○
右當事人間請求給付勞務報酬事件，本判決如左：
    主      文
被告應給付原告新台幣壹拾伍萬陸仟參佰伍拾伍元及自民國九十年四月三日起至清償
日止，按週年利率百分之五計算之利息。
原告其餘之訴駁回。
訴訟費用由被告負擔三分之二，餘由原告負擔。
    事      實
甲、原告方面：
一、聲明：求為判決被告應給付原告新台幣（下同）二十三萬零四百元及自支付命令
    送達翌日（即民國九十年四月三日）起至清償日止，按週年利率百分之五計算之
    利息。
二、陳述：
    原告自民國八十五年九月間起受僱於被告公司擔任守衛職務，迄於八十九年九月
    十三日經被告公司以連續曠職三日為由解雇，原告於在職期間每日均須工作八小
    時，除農曆年節由被告公司主管輪流值班，原告不須上班外，其餘之國慶例假日
    均須照常上班八小時，詎被告並未依勞動基準法之規定給付加班工資，屢向被告
    催討交涉，均未獲置理，嗣經向行政院勞工委員會及苗栗縣政府陳情，經苗栗縣
    政府以被告公司違反勞動基準法第三十二條、第二十四條、第三十條、第三十六
    條、第三十七條及第三十九條為由，核處被告公司壹萬貳仟銀元，詎被告迄仍未
    依法給付加班工資，茲一年有五十二個星期假日，而原告請求按平日每小時工資
    額加給三分之二計算，即52×4（年）×8（每日工時）＝1664小時，1664×67.5
    （每小時工資）×（1＋2/3）＝187200，又一年約有十九個國慶假日，扣除農曆
    年節原告並不須上班，則原告請求以十二日計算，即12×4（年）×8（每日工時
    ）＝384小時，384×67.5×（1＋2/3）＝43200，合計共二十三萬零四百元，爰
    依勞動基準法之法律規定，訴請被告給付二十三萬零四百元並法定遲延利息。
三、證據：提出申請書、行政院勞工委員中區勞動檢查所函、苗栗縣政府違反勞動基
    準法罰鍰處分書、被告公司懲擬辦單、診斷證明書、陳情書及郵政存簿儲金儲
    金薄各一件、被告公司薪津表三件、財部台灣省中區國稅局各類所得扣繳暨免扣
    繳憑單八件、薪資單八十一件（均影本）為證。
乙、被告方面：
一、聲明：求為判決駁回原告之訴。
二、陳述：
    原告自八十五年九月起至八十九年九月十三日止受雇於被告公司擔任守衛工作，
    因該工作性質特殊，於原告至被告公司應徵之始，被告即明白告以該守衛職務係
    採單一薪俸制，每月薪水固定為一萬六千二百元，並無其他例假日津貼及加班費
    ，而農曆年節時則由被告公司主管輪流值班，原告並無須上班，又被告公司僅要
    求公司大門不論平時或星期例假日只要有守衛看守管制即可，至原告倘臨時有事
    ，可私下與其他守衛協商休假輪班，無須另向公司請假，是被告公司給與守衛們
    相當大之工作彈性，並不會嚴格控管監督其等之上班情形，原告欣然接受此工作
    後，立即開始上班，多年來均無異議，嗣於八十八年十二月二十二日，原告因與
    另一名公司守衛互毆，並致對方受傷住院，被告原可以解僱為罰，惟顧及原告年
    事已高，謀職不易，遂僅以記過處分，然於該名守衛受傷住院期間，原本三人守
    衛之工作，須由原告及另一名守衛平均分擔，因二人略感吃力，遂要求被告公司
    另行給與補貼，經公司研議討論後，自八十九年七月起取消守衛單一薪俸制度，
    改採與公司其他勞工相同之薪資結構，原告並分別於八十九年七、八、九月份領
    取超勤加班費，迄於八十九年九月十三日，原告原僅向被告公司請假一日，詎其
    後竟連續多日曠職未上班，嗣經被告公司以「連續曠工三日」為由，予以解僱，
    綜上所述，原告前既與被告口頭訂立僱傭契約同意單一薪俸制之薪資結構，自不
    得於嗣後執詞反覆要求被告公司另外給付例假日加班費，又被告公司自八十九年
    七月間起，業已更改守衛之薪資結構，而與其他勞工採取相同之計薪制度，而原
    告亦已分別領取八十九年七、八、九月間之加班費，則原告起訴請求被告應再給
    付加班費即無理由。
三、證據：提出被告公司懲擬辦單、說明書、聲明書、基本工資之制訂及調整經過
    一覽表、苗栗縣政府社會局勞資關係課證明書各一件、被告公司薪津表三件、郵
    政存簿儲金薪資存款團體戶存款單四件、財部台灣省中區國稅局各類所得扣繳暨
    免扣繳憑單及薪津總表各五件、薪資表十八件（均影本）為證，並聲請訊問證人
    蔡錦生。
丙、本院依職權向苗栗縣政府函查自八十五年起至八十九年九月止，各年度勞工實際
    之國定例休假日之日期及天數。
    理      由
一、原告主張其自八十五年九月間起受僱於被告公司擔任守衛職務，迄於八十九年九
    月十三日經被告公司以連續曠職三日為由解雇，原告於在職期間每日均須工作八
    小時，除農曆年節由被告公司主管輪流值班，原告不須上班外，其餘之國慶例假
    日均須照常上班八小時，詎被告並未依勞動基準法之規定給付加班工資，屢向被
    告催討交涉，均未獲置理，嗣經向行政院勞工委員會及苗栗縣政府陳情，經苗栗
    縣政府以被告公司違反勞動基準法第三十二條、第二十四條、第三十條、第三十
    六條、第三十七條及第三十九條為由，核處被告公司壹萬貳仟銀元，詎被告迄仍
    未依法給付加班工資，茲一年有五十二個星期假日，而原告請求按平日每小時工
    資額加給三分之二計算，即52×4（年）×8（每日工時）＝1664小時，1664×
    67.5（每小時工資）×（1＋2/3）＝187200，又一年約有十九個國慶假日，扣除
    農曆年節原告並不須上班，則原告請求以十二日計算，即12×4（年）×8（每日
    工時）＝384小時，384×67.5×（1＋2/3）＝43200，合計共二十三萬零四百元
    ，爰依勞動基準法之法律規定，訴請被告給付二十三萬零四百元並法定遲延利息
    。
二、被告則以原告自八十五年九月起至八十九年九月十三日止受雇於被告公司擔任守
    衛工作，因該工作性質特殊，於原告至被告公司應徵之始，被告即明白告以該守
    衛職務係採單一薪俸制，每月薪水固定為一萬六千二百元，並無其他例假日津貼
    及加班費，至農曆年節時則由被告公司主管輪流值班，原告並無須上班，原告欣
    然接受此工作後，立即開始上班，多年來均無異議，嗣於八十八年十二月二十二
    日，原告因與另一名公司守衛互毆，並致對方受傷住院，被告原可以解僱為罰，
    惟顧及原告年事已高，謀職不易，遂僅以記過處分，然於該名守衛受傷住院期間
    ，原本三人守衛之工作，須由原告及另一名守衛平均分擔，因二人略感吃力，遂
    要求被告公司另行給與補貼，經公司研議討論後，自八十九年七月起取消守衛單
    一薪俸制度，改採與公司其他勞工相同之薪資結構，原告並分別於八十九年七、
    八、九月份領取超勤加班費，迄於八十九年九月十三日，原告原僅向被告公司請
    假一日，詎其後竟連續多日曠職未上班，嗣經被告公司以「連續曠工三日」為由
    ，予以解僱，準此，原告前既與被告口頭訂立僱傭契約，同意守衛之單一薪俸制
    之薪資結構，自不得於嗣後執詞反覆要求被告公司另外給付例假日加班費，又被
    告公司自八十九年七月間起，業已更改守衛之薪資結構，而與其他勞工採取相同
    之計薪制度，而原告亦已分別領取八十九年七、八、九月間之加班費，則原告訴
    請被告應再給付加班費即無理由等語，資為抗辯。
三、查原告主張其自八十五年九月起受僱於被告公司擔任守衛職務，迄於八十九年九
    月十三日經被告公司以連續曠職三日為由解雇，原告於在職期間每日均須工作八
    小時，除農曆年節由被告公司主管輪流值班，原告不須上班外，其餘之國慶例假
    日均須照常上班八小時，詎被告並未依勞動基準法之規定給付加班工資，嗣經向
    行政院勞工委員會及苗栗縣政府陳情被告公司未依法給付加班費用，經苗栗縣政
    府以被告公司違反勞動基準法第三十二條、第二十四條、第三十條、第三十六條
    、第三十七條及第三十九條為由，核處被告公司壹萬貳仟銀元之之事實，業據其
    提出申請書、行政院勞工委員中區勞動檢查所函、苗栗縣政府違反勞動基準法罰
    鍰處分書及被告公司懲擬辦單等件為證，且為被告所不爭執，自堪信原告此部
    分之主張為實在。
四、至被告辯稱原告至被告公司應徵之始，被告即明白告以該守衛職務係採單一薪俸
    制，每月薪水均為固定金額，並無其他例假日津貼及加班費，經原告同意後，兩
    造即口頭訂立僱傭契約等語，核與證人蔡錦生結證稱：「我曾在八十年任職於被
    告公司擔任守衛，一直到八十九年六、七月間，被告公司在我們進入公司時，即
    告訴我們是單一薪俸，採三班制，平均每日一人約工作八小時，在原告進入公司
    時亦是如此規定，假日均須輪班，沒有其他休假日，我們須打卡，但是公司給我
    們上班時間有彈性，亦不會去管我們遲到、早退之事，如果有事，只要與其他警
    衛協調，由他先值班或是我再算錢給他之方式協調，代班之警衛亦會互相打卡，
    所以看打卡資料不大準確，我們的工作還算輕鬆，警衛室內有一台電視、電扇、
    桌子，平日工作只需登記訪客與進出車輛，至於被告嗣後是否有將單一薪俸制度
    更改，因我已經退休，故不知情。」等語相符（見本院九十年七月十九日言詞辯
    論筆錄），並有原告所不爭八十五、八十六、八十七、八十八及八十九年度之薪
    資表及財政國各類所得扣繳暨免扣繳憑單等件在卷足稽，堪信被告前開所辯為真
    實。
五、按勞動基準法於八十五年十二月二十七日修正公布增訂第八十四條之一之規定，
    明定經中央主管機關核定公告之從事監視性或間歇性之工作者，其工作時間、例
    假、休假、女性夜間工作等勞動契約內容，只要以書面明定，並報請當地主管機
    關核備，則可不受勞動基準法第三十條、三十二條、第三十六條、第三十七條及
    第四十九條規定之限制。查兩造係於八十五年九月間以口頭成立勞動契約，約定
    原告受僱於被告公司擔任守衛工作，該守衛職務係採單一薪俸制，每月薪水均為
    固定金額，並無其他例假日津貼及加班費等情，已如前述，茲因兩造間勞動契約
    係訂立於前開勞動基準法第八十四條之一增訂之前，故該勞動契約雖不具書面之
    形式要件，亦未報請主管機關核備，基於法律不溯及既往之原則，應認該勞動契
    約關於工作時間之約定，並不違反勞動基準法之強制、禁止規定，惟依前開法條
    之反面解釋足悉，兩造間勞動契約之約定自仍應受勞動基準法第三十條、第三十
    二條、第三十六條、第三十七條及第四十九條規定之規範。次按從事監視性、斷
    續性工作之工廠守衛，與必須準時持續密集付出勞力之生產線上勞工，二者工作
    性質有別，為顧及勞雇雙方整體利益及契約自由原則，並落實勞動基準法第二十
    一條第一項及第三十二條第四項但書之規定，職司守衛之勞工，如已同意例休假
    日及平時之工作時間八小時所約定之工資，又未低於基本工資加延長工資、假日
    工資之總額時，並不違反勞動基準法之規定，勞雇雙方自應受其拘束，勞方事後
    即不得再任意翻異，更行請求例休日及逾時之加班工資，準此，從事守衛工作者
    ，能否再請求例休假日及延長工時之工資，似應以其約定工資是否低於基本工資
    及以基本工資加計例休假日及延長工時工資之總額為斷（最高法院八十五年度台
    上字第一九七三號判決亦同此見解）。是本件原告究否得請求超時之工資，所應
    審究者厥為兩造所約定之工資是否低於基本工資加計例休假日工資之總額。經查
    ：
(一)按為第三十六條所定之例假、第三十七條所定之休假及第三十八條所定之特別休
    假，工資應由雇主照給。雇主經徵得勞工同意於休假日工作者，工資應加倍發給
    。因季節性關係有趕工必要，經勞工或工會同意照常工作者，亦同，勞動基準法
    第三十九條定有明文。第按勞工每七日中至少應有一日之休息，作為例假，此為
    勞動基準法第三十六條所明定。復按勞動基準法施行細則八十六年六月五日修正
    核定前第二十三條規定：「本法第三十七條規定應放假之紀念日如左：一中國民
    國開國紀念日。二革命先烈紀念日（三月二十九日）。三孔子誕辰紀念日（九月
    二十八日）。四國慶日（十月十日）。五先總統蔣公紀念日（十月三十一日）。
    六國父誕辰紀念日（十一月十二日）。七行憲紀念日（十二月二十五日）。本法
    第三十七條所稱勞動節日，係指五月一日勞動節。本法第三十七條所稱其他中央
    主管機關規定應放假之日如左：一春節。二婦女節（三月八日，以女性為限）。
    三民族掃墓節（農曆清明節為準）。四端午節（農曆五月五日）。五中秋節（農
    曆八月十五日）。六農曆除夕。七台灣光復節（十月二十五日）。八其他經中央
    主管機關指定者。」至八十六年六月五日修正核定，並於同年月十二日修正發布
    之勞動基準法第二十三條則規定：「本法第三十七條規定應放假之紀念日如左：
    一中國民國開國紀念日（元月一日）。二和平紀念日（二月二十八日）。三革命
    先烈紀念日（三月二十九日）。四孔子誕辰紀念日。（九月二十八日）五國慶日
    （十月十日）。六先總統蔣公紀念日（十月三十一日）。七國父誕辰紀念日（十
    一月十二日）。八行憲紀念日（十二月二十五日）。本法第三十七條所稱勞動節
    日，係指五月一日勞動節。本法第三十七條所稱其他中央主管機關規定應放假之
    日如左：一中國民國開國紀念日之翌日（元月二日）。二春節（農曆正月初一至
    初三）。三婦女節、兒童節合併假日（民族掃墓節前一日）。四民族掃墓節（農
    曆清明節為準）。五端午節（農曆五月五日）。六中秋節（農曆八月十五日）。
    七農曆除夕。八台灣光復節（十月二十五日）。九其他經中央主管機關指定者。
    」查被告公司關於農曆年節均由公司主管值班，原告並不須上班之情，業如前述
    ，且為兩造所不爭執，則於計算各年度應加給例休假日之天數日自應將農曆年節
    日數扣除。復查，前開條文僅為各年度應放假之日期之揭示，惟於計算各年度應
    加給例休假日之日數，仍應以各年度實際之年曆為準，則原告主張以每年度之例
    休假日共約六十四日（52＋12＝64）為依據，計算應加給之例休假日數云云，尚
    非足採。
(二)查，原告自八十五年九月起至十二月止，年薪總額為六萬五千五百三十九元，八
    十六年度之薪資所得總額為十九萬四千九百六十元，八十七年度之薪資所得總額
    為二十一萬六千九百七十五元，八十八年度之薪資所得總額為二十一萬八千二百
    四十元，八十九年一月起至同年九月十三日止之薪資所得總額十六萬五千六百七
    十五元，此有被告所提原告八十五年九月起至八十九年九月十三日之薪資表及財
    政國各類所得扣繳暨免扣繳憑單等件附卷足稽，自堪信真實。至關於基本工資之
    調整行政院於八十五年八月三十一日發布，自同年九月一日起實施，調整基本工
    資為每月一萬五千三百六十元，每日五百十二元，每小時六十四元，嗣於八十六
    年十月十六日行政院再發布，自同月十六日起實施，調整基本工資為每月一萬五
    千八百四十元，每日五百二十八元，每小時六十六元，此有兩造所不爭苗栗縣政
    府社會局勞資關係課出具之基本工資之制訂與調整經過表在卷可按，亦堪認實在
    。第查，扣除農曆年節之例休假日後，核諸八十五年九月至八十五年十二月三十
    一日止，實際應放假之例休假日數共為二十五日，八十六年度實際應放假之例休
    假日數則為六十一日，八十七年度實際應放假之例休假日為六十三日，八十八年
    度實際應放假之例休假日共為六十二日，至八十九年一月至八十九年九月十三日
    止，實際應放假之例休假日數則為四十四日，此有各年度之日曆表在卷可按，亦
    堪認屬實。茲以行政院發布實施之各年度基本工資加計各年度實際例休假日工資
    之總額，則自八十五年九月起至八十九年九月十三日止，原告所得請領之工資總
    額共為一百零一萬七千七百四十四元（詳如附表所示），惟原告前所請領之工資
    總額僅為八十六萬一千三百八十九元，尚不足十五萬六千三百五十五元，揆諸首
    揭說明，則原告自得再訴請被告給付例休假日工資十五萬六千三百五十五元，是
    被告辯稱原告既已同意守衛之單一薪俸制之薪資結構，自不得於嗣後執詞反覆要
    求被告公司另外給付例假日加班費云云，要非足採。
七、從而，原告依勞動基準法之法律規定，請求被告給付十五萬六千三百五十五元並
    法定遲延利息，於法尚無不合，所訴應予准許，至逾此部分之請求，為無理由，
    應予駁回。
八、本件事證已臻明確，兩造其餘主張、陳述及所提證據，經本院審酌，核與判決結
    果不生影響，爰不逐一論述，併予敘明。
據上論結，原告之訴為一部有理由，一部無理由，依民事訴訟法第七十九條但書，判
決如主文。
中      華      民      國    九十      年     十二      月     廿五    日
                                  臺灣苗栗地方法院苗栗簡易庭
~B法      官  高  敏  俐
右為正本係照原本作成。
如對本判決上訴，須於判決送達後廿日內向本院提出上訴狀。
~B法院書記官  林  美  黛
中      華      民      國    九十      年     十二      月     廿五    日
~FO
附表：
一、八十五年九月至八十五年十二月部分：
    15360（基本工資）×4（月）＝00000
    000 ×2＝1024（每例休假日工資）
    1024 ×25（例休假日總數）＝00000
    00000＋25600＝87040
二、八十六年一月一日至八十六年十二月三十一日部分：
    15360（基本工資）×9（一月至九月）＝000000
    00000（基本工資）×2（十一、十二月）＝00000
    000 ×2 ×26＝26624（一月至六月十二日前例休假日工資）
    512×2 ×17＝17408（六月十二日至九月三十日例休假日工資）
    528×2 ×11＝11616（十一、十二月例休假日工資）
    15360（基本工資）/30＝512（每日平均工資）
    15840（基本工資）/30＝528（每日平均工資）
    512 ×11＝5632（十月一日至十月十四日平日工資）
    528 ×13＝6864（十月十五日至十月三十一日平日工資）
    512 ×2×3＝3072（十月一日至十四日例休假日工資）
    528 ×2×4＝4224（十月十五日至十月三十一日例休假日工資）
    138240＋31680＋26624＋17408＋11616＋5632＋6864＋3072＋4224＝000000
0、八十七年一月一日至八十七年十二月三十一日部分：
    15840（基本工資）×12（月）＝000000
    000 ×2＝1056（每例休假日工資）
    1056 ×63（例休假日總數）＝00000
    000000＋66528＝000000
0、八十八年一月一日至八十八年十二月三十一日部分：
    15840（基本工資）×12（月）＝000000
    000 ×2＝1056（每例休假日工資）
    1056 ×62（例休假日總數）＝00000
    000000＋65472＝000000
0、八十九年一月一日至八十九年九月十三日部分：
    15840（基本工資）×8（月）＝000000
    000 ×2＝1056（每例假日工資）
    1056 ×44（例休假日總數）＝00000
    000000＋46464＝000000
0、八十五年九月至八十九年九月十三日，基本工資加計例休假日工資之總額：
    87040＋245360＋256608＋255552＋171072＝0000000
    0十五年九月至八十九年九月十三日，原告薪資總額：
    65539＋194960＋216975＋218240＋165675＝861389
    原告得請求之工資：
    0000000－000000＝156355
備註：(一)八十五年九月至八十六年十月十四日：
        基本工資：一萬五千三百六十元
        每日平均工資：五百十二元
      (二)八十六年十月十五日至八十九年九月十三日：
        基本工資：一萬五千八百四十元
        每日平均工資：五百二十八元
      (三)勞動基準法施行細則第二十三條於八十六年六月五日修正核定，並於同年月
        十二日修正發布，調整修正勞動基準法第三十七條所規定應放假之紀念日。


司法院資訊處製作；財團法人民間司法改革基金會備份。
